臺灣高等法院臺中分院刑事判決　　　　　　　民國九十三年度交上易字第八七○號
　　上　訴　人
　　即　被　告　甲○○
右上訴人因過失傷害案件，不服臺灣臺中地方法院中華民國九十三年六月二十四日第
一審判決（民國九十三年度交易字第二○七號，起訴案號：臺灣臺中地方法院檢察署
民國九十二年度偵字第二一四八○號），提起上訴，本院判決如左：
    主  文
上訴駁回。
    事  實
一、甲○○曾於民國（下同）八十六年間因過失傷害罪，經本院判處有期徒刑二月如
    易科罰金以三百元折算一日確定，並已於八十七年七月十七日易科罰金執行完畢
    ，詎仍不知警惕自己，小心駕駛。其復於九十二年六月十七日下午三時三十五分
    許，駕駛車牌號碼ＩＬ－三四五○號自用小客車，沿台中縣梧棲鎮居○街六十三
    巷由南往北方向行駛，行經該巷口與居仁街之無號誌交岔路口欲左轉時，本應注
    意汽車行駛至無號誌交岔路口，支線道車應讓幹道車先行，且左轉彎時，應距交
    岔路口三○公尺前顯示方向燈或手勢，行至交岔路口中心處左轉，並不得占用來
    車道搶先左轉等道路安全規則，而依當時情形，又無不能注意之情事，竟疏於注
    意未於巷口前暫停且占用來車道搶先左轉，適有由丁○○○所駕駛之車牌號碼Ｊ
    ＢＰ－九三三號重機車，沿居仁街由西往東方向直行先行，見狀煞車不及，在上
    開路口，甲○○駕駛自用小客車前保險桿車牌處擦撞丁○○○駕駛重機車右後側
    ，機車失控偏往左前方倒地，致丁○○○人車滑倒而受有頭部外傷合併蜘蛛膜下
    腔出血、胸部挫傷、右側第六對腦神經麻痺等傷害。甲○○見肇事後，於有偵查
    犯罪職權公務員發覺前，即託路人報警，並於警員陳佳榮到達現場時主動陳述肇
    事經過，自首犯罪，而接受裁判。
二、案經被害人丁○○○訴由台中縣警察局清水分局報告檢察官偵查起訴。
    理  由
一、訊據上訴人即被告甲○○（以下稱被告）僅承認於右揭時地駕車與告訴人丁○○○（以下稱告訴人）發生車禍致告訴人受有傷害之事實，惟矢口否認有過失傷害
    之犯行，辯稱：本件係假車禍，當日其由住家出發，大約前進約八公尺到交叉路
    口前停住觀察左右方向，發現左方有一部機車行駛中，但離我有一段蠻遠的距離
    ，此時我打左方向燈要左轉，緩慢行進，但該機車速度加快，快接近車子時，我
    發覺機車有意左轉，就把車煞住，機車卻從我車頭車牌處快速撞過去，我並未撞
    擊機車，故無過失等語。惟查：（一）右揭肇事之犯罪事實，已据告訴人指訴甚
    詳，並道路交通事故調查報告表、現場照片六張、童綜合醫院診斷證明書在卷可
    稽。另据證人丙○○於檢察官偵查中到庭證稱：「當天我騎機車要去載我女兒，
    我也行駛在居仁街，看到被告的車子從居仁街六十四巷左轉出來到居仁街時，速
    度很快，佔用告訴人的車道，才導致告訴人的機車煞車跌倒受傷，而且車禍發生
    之後被告只顧著用相機照他的車子，都沒有要救告訴人的意思。」等語。再被害
    人丁○○○因本件車禍受有頭部外傷合併蜘蛛膜下腔出血、胸部挫傷等傷害，其
    所受傷害非輕等情，被告辯稱係告訴人做假車禍等語，並無積極證據可資佐證，
    殊不足取。（二）依卷附道路交通事故調查報告表及現場車損照片顯示，肇事地
    點台中縣梧棲鎮居○街與該街六十三巷口係無號誌交岔路口，被告係自支線道之
    居仁街六十三巷由南往北方向欲左轉往居仁街行駛，告訴人係駕駛重機車沿幹線
    道之居仁街由西往東方向直行，兩車碰撞後車輛之停留位置，被告所駕駛之小客
    車尚未至交岔路口中心處已完成左轉狀態並占用來車道，告訴人係駕駛重機車倒
    置於對向車道呈左倒狀態，現場遺留有機車刮地痕七．三公尺，小客車之前車牌
    則掉落在距小客車右前車頭一．七公尺處，再參以証人丙○○於檢察官偵查中之
    上開証詞，原審法院綜合上開跡証，認為被告駕駛自小客車行經肇事地點之無號
    誌交岔路口，未於路口前暫停讓左方幹線道由告訴人所駕駛重機車先行，即自支
    線道內駛出左轉，且係佔用來車道搶先左轉，致造成告訴人係駕駛重機車向左閃
    避不及，重機車右側與被告自用小客車前保險桿車牌發生擦撞，機車失控偏往左
    前方人車倒地。故本件行車路權應歸屬於告訴人，被告當時侵害告訴人之行車路
    權，為本件肇事原因，可以認定。苟被告自支線道駛出之際能於路口暫停讓幹線
    道車先行，本件車禍即可避免發生。本件行車路權既歸屬於告訴人，已如前述，
    被告即應負本件車禍之肇事責任，已甚灼然。是被告辯稱：我發覺機車有意左轉
    ，就把車煞住，機車卻從我車頭車牌處快速撞過去，我並未撞擊機車，故無過失
    等語，係屬嗣後推卸之詞，亦無足取。
二、按汽車行駛至無號誌交岔路口，支線道車應讓幹線道車先行，左轉彎時，應距交
    岔路口三○公尺前顯示方向燈或手勢，行至交岔路口中心處左轉，並不得占用來
    車道搶先左轉，道路交通安全規則第第一百零二條第一項第二款、第四款訂有明
    文。被告駕駛自用小客車自應注意上述道路安全規則，且依當時路況，並無不能
    注意之情形，竟疏不注意讓幹線道車先行，且占用來車道搶先左轉，以致肇事，
    應有過失；且本件經台灣省台中縣區車輛行車事故鑑定委員會鑑定結果，其鑑定
    意見：「一、被告甲○○駕駛自小客車未停讓幹線道直行車先行，即自支線道內
    駛出左轉，且是占用來車道搶先左轉，為肇事原因。二、丁○○○駕駛重機車無
    肇事因素。」等語，有台灣省台中縣區車輛行車事故鑑定委員會中縣鑑字第九三
    ○○六五號鑑定意見書在卷足憑，與原審法院持相同看法，益見被告有過失。被
    告所辯：我並無過失等語，要屬卸責之詞，不足採信。雖被告於原審法院及本院
    審理中聲請履勘現場及將本件車禍案件送請其他學術機構中央警察大學和國立成
    功大學等鑑定及對告訴人施予測謊暨勘驗現場訊問附近鄰居居民及傳喚證人丙○○等事項，因本件車禍肇事責任已臻明確，原審法院及本院均核無必要，併予敘
    明。又告訴人受有前開傷害，係因本件交通事故所造成，已如前述，故被告過失
    行為與告訴人之受傷結果間具有相當因果關係，被告過失傷害犯行，堪以認定。
三、核被告所為，係犯刑法第二百八十四條第一項前段過失傷害罪。又被告曾於八十
    六年間因過失傷害罪，經本院判處有期徒刑二月如易科罰金以三百元折算一日確
    定，並已於八十七年七月十七日易科罰金執行完畢，此有台灣高等法院被告全國
    前案紀錄表在卷可考，其於五年內，再犯本件有期徒刑以上之罪，為累犯，應依
    刑法第四十七條之規定加重其刑。又被告於肇事後，於有偵查犯罪職權公務員發
    覺前，即託人報警，業據其陳述在卷，復留於現場，主動向到場處理之警員陳佳
    榮坦承其為肇事者，自首而接受裁判，亦有肇事現場圖及警訊筆錄可按，應依法
    減輕其刑，並先加後減之。原審法院審酌被告之過失程度、所生之危害、肇事後
    之態度，且被告尚未與告訴人達成民事和解賠償等一切情狀，適用刑事訴訟法第
    二百九十九條第一項前段，刑法第二百八十四條第一項前段，第四十七條，第六
    十二條前段，第四十一條第一項前段，罰金罰鍰提高標準條例第一條前段，第二
    條前段之規定，判決被告因過失傷害人罪，累犯，量處有期徒刑肆月，並諭知如
    易科罰金，以佰元折算壹日。被告上訴意旨仍飾詞否認犯罪，執前揭辯解指摘
    原審判決不當，經核原審判決認事用法，均無不合，量刑亦屬適當，被告上訴應
    認無理由，予以駁回。
四、據上論結：應依刑事訴訟法第三百六十八條，判決如主文。
本案經檢察官乙○○到庭執行職務。
中     華     民     國     九十三     年      八      月    三十一     日
                                   臺灣高等法院臺中分院刑事第一庭
                                   　　　審判長法  官　陳　紀　綱
                                   　　　　　　法　官  黃  日  隆
                                   　　　　　　法　官  方  艤  駐
右正本證明與原本無異。
不得上訴。
                                               書記官　江　玉　萍
中     華     民     國     九十三     年      九      月      二       日
附錄本案論罪科刑法條：
刑法第二百八十四條第一項
因過失傷害人者，處六月以下有期徒刑，拘役或五百元以下罰金，致重傷者，處一年
以下有期徒刑、拘役或五百元以下罰金。
                                                              　　　　　Ｆ
